臺灣屏東地方法院民事裁定　
111年度司繼字第577號
聲  請  人  匯豐汽車股份有限公司

法定代理人  陳昭文  


上列聲請人聲請選任被繼承人梁善文之遺產管理人事件，本院裁
定如下：
    主  文
聲請駁回。
聲請程序費用新臺幣1,000元由聲請人負擔。
    理  由
一、按繼承開始時，繼承人之有無不明，而無親屬會議或親屬會
    議未於1 個月內選定遺產管理人者，利害關係人或檢察官得
    聲請法院選任遺產管理人，並由法院依公示催告程序，定6 
    個月以上之期限，公告繼承人，命其於期限內承認繼承，民
    法第1177條、第1178條定有明文。此所謂繼承開始時，繼承
    人之有無不明，係指有無配偶及民法第1138條各款血親不明
    之謂，如確有繼承人生存，即不得謂繼承人有無不明（最高
    法院82年度台上字第1330號判決參照）。
二、本件聲請意旨略以：聲請人為被繼承人梁善文（男，民國00
    年0 月00日生，身分證統一編號：Z000000000號，生前最後
    住所：屏東縣○○鄉○○○路00○0 號）之債權人，因被繼承人於
    民國110 年11月3 日死亡，其第一至三順位繼承人均已拋棄
    繼承，第四順位繼承人則均已死亡，為確保聲請人之權利，
    爰聲請選任被繼承人之遺產管理人等語。
三、查聲請人之上開主張，固據提出除戶謄本、繼承系統表、本
    院110 年度司繼字第1905號、111年度司繼字第151號准予備
    查公告等件為證。惟查，被繼承人梁善文於繼承開始時，其
    配偶鄧禾仍生存且未為繼承權之拋棄，此有本院依職權向屏
    東○○○○○○○○查詢關於鄧禾之戶籍資料、結婚登記資料及向內
    政部移民署查詢鄧禾之入出紀錄及本院案件索引卡查詢清單
    在卷可稽。又鄧禾雖曾於110 年4 月16日向本院對被繼承人
    梁善文提起離婚訴訟並經本院以110 年度婚字第96號受理繫
    屬，惟於111 年1 月7 日言詞辯論期日前，被繼承人梁善文
    即已於110 年11月3 日死亡，離婚訴訟視為終結，該取消言
    詞辯論日通知並於111 年1 月20日送達予鄧禾，此經本院調
    閱上開110 年度婚字第96號卷宗查核無誤，則於被繼承人梁
    善文死亡時，鄧禾自仍為被繼承人梁善文之配偶。再依鄧禾
    之年籍資料（西元1968年7 月25日生），年僅53歲，亦無從
    推論其已死亡，本院復查無鄧禾對被繼承人梁善文聲明拋棄
    繼承之相關案件，此亦有本院案件索引查詢清單在卷可參，
    是在被繼承人梁善文之配偶鄧禾仍生存且未拋棄繼承之情形
    下，即不符合繼承人有無不明之情形，揆諸首揭說明，聲請
    人遽為聲請選任被繼承人梁善文之遺產管理人，於法自有未
    合，應予駁回，爰裁定如主文。
四、如不服本裁定，須於裁定送達後10日內，以書狀向本院提出
    抗告狀，並繳納抗告費新臺幣1,000元。
中　　華　　民　　國　　111 　年　　5 　　月　　23　　日
　　　　　　　　　家事庭司法事務官　謝昆達